【裁判字號】    97,訴,2669
【裁判日期】    980319
【裁判案由】    重測
【裁判全文】
臺北高等行政法院裁定
                                      97年度訴字第2669號
原      告  甲○○
輔  佐  人  乙○○兼送達代收.
            丙○○
被      告  桃園縣政府
代  表  人  丁○○縣長）住同.
訴訟代理人  戊○○
上列當事人間重測事件，原告提起行政訴訟，本院裁定如下：
    主  文
原告之訴駁回。
訴訟費用由原告負擔。
    理  由
一、按「人民因中央或地方機關之違法行政處分，認為損害其權
    利或法律上之利益，經依訴願法提起訴願而不服其決定，或
    提起訴願逾3 個月不為決定，或延長訴願決定期間逾2 個月
    不為決定者，得向高等行政法院提起撤銷訴訟。」、「原告
    之訴有下列各款情形之一者，行政法院應以裁定駁回之。但
    其情形可以補正者，審判長應定期間先命補正：……十起訴
    不合程式或不備其他要件者。」分別為行政訴訟法第4 條第
    1 項、第107 條第1 項第10款所明定。又按「訴願之提起，
    應自行政處分達到或公告期滿之次日起30日內為之」「利害
    關係人提起訴願者，前項期間自知悉時起算。但自行政處分
    達到或公告期滿後，已逾3 年者，不得提起。」訴願法第14
    條第1 項及第2 項亦有明文。是依上開規定，當事人如對於
    行政處分有所不服，擬提起行政救濟，應自行政處分送達之
    次日起30日內為之，如非該行政處分之受處分人，未受送達
    ，惟認該行政處分之違法，致損害其權利或利益者，則得依
    利害關係人之地位提起訴願，然仍應自知悉時之次日起30日
    內為之，且自行政處分達到後已逾3 年者，不論於何時知悉
    ，均不許提起訴願。易言之，如逾訴願之法定不變期間始提
    起訴願者，該行政處分因已發生形式上之存續力（即告確定
    ），當事人不得再事爭訟，當事人如仍對之提起行政訴訟，
    其起訴自屬不備要件，依法應予裁定駁回。
二、本件原告起訴意旨略以：原告所有坐落桃園縣楊梅鎮○○○
    段埔心小段33-649地號土地，與毗鄰之同小段33-772、33-7
    73地號土地，於民國（下同）63年間辦理地籍圖重測，64年
    3 月27日公告確定並完成登記。嗣桃園縣楊梅地政事務所（
    下稱楊梅地政事務所）以同一經界線地籍調查時土地所有權
    人指界不一致，致調查表記載有瑕疵，引起土地爭議為由，
    於89年6 月22日以89楊地三字第3469號函報請被告准予撤銷
    上開3 筆土地重測成果，經被告以89年6 月30日89府地測字
    第124291號函（下稱原處分）同意撤銷上開3 筆土地重測成
    果，重新辦理地籍圖重測，楊梅地政事務所乃以89年7 月24
    日89楊地三字第4087號函知原告重新辦理地籍圖重測作業程
    序，邇後原告不服楊梅地政事務所所為處分，2 次提起訴願
    。迨97年間原告始查悉楊梅地政事務所前開報請撤銷土地重
    測成果之89年6 月22日89楊地三字第3469號函竄改原告之申
    請事實、私自結論，且該函檢送89年5 月18日召開之說明會
    會議紀錄六說明事項2 ：「按土地法第46條之1 至第46條之
    3 執行要點第13點規定：因地籍調查表有瑕疵引起土地界址
    爭議，擬報請桃園縣政府撤銷前開地號重測成果，重新辦理
    地籍重測」部分，依當時之前揭要點並無函文所引相關規定
    ，被告依楊梅地政事務所無法令依據函請所作成之原處分，
    即有重大明顯之瑕疵，為此提起本件訴訟，聲明求為判決：
    原處分及內政部97年9 月2 日台內訴字第0970119750號訴願
    決定均撤銷云云。
三、本件原告提起本件撤銷訴訟，訴請撤銷被告於89年6 月30日
    作成之原處分，查該原處分並非以原告為受處分人（正本送
    楊梅地政事務所，副本送內政部土地測量局第二測量隊、被
    告所屬地政局地籍測量隊），未對原告送達，此為兩造所不
    爭，且有原處分在本院卷頁15可按。惟查，楊梅地政事務所
    於89年7 月24日以楊地三字第4087號函通知原告以：「說明
    ：一、依據桃園縣政府89年6 月30日89府地測字第124291號
    函……辦理……。二、本案係同一經界線地籍調查時指界不
    一，導致調查表記載有瑕疵，經桃園縣政府依說明一函示同
    意撤銷重測成果在案。本所謹訂於89年8 月2 日上午10時辦
    理地籍調查，屆時請台端……於現場會同指界，辦理重測。
    」，且原告亦於楊梅地政事務所辦理地籍圖重測時到場配合
    會同指界，此分別有上開楊梅地政事務所函及調處結果在原
    處分卷（附件2 及11）可按，是可認原告應自收受上開楊梅
    地政事務所89年7 月24日函之時起知悉原處分之內容，原告
    如有不服，依前揭訴願法第14條第1 項及第2 項前段之規定
    ，其應自該函送達後之30日內提起訴願。縱如原告所陳迄至
    97年始知悉原處分之內容，旋於97年4 月30日即具「聲請函
    」表示不服之意旨，惟依前揭訴願法第14條第2 項後段，其
    自行政處分達到後，已逾3 年，仍不得提起。
四、綜上所述，本件原告起訴不備起訴要件，且屬無從補正，爰
    依行政訴訟法第107 條第1 項第10款、第104 條、民事訴訟
    法第95條、第78條，裁定如主文。
中    華    民    國    98    年     3    月   19     日
            臺北高等行政法院第五庭
                              審判長法  官  王  碧  芳
                                    法  官  蕭  惠  芳
                                    法  官  周  玫  芳
上為正本係照原本作成。
如不服本裁定，應於送達後10日內向本院提出抗告狀（須按他造
人數附繕本）。
中    華    民    國    98    年     3    月   23     日
                                    書記官  張  正  清


司法院資訊處製作；財團法人民間司法改革基金會備份。
